【裁判字號】    98,上更(三),40
【裁判日期】    990629
【裁判案由】    給付貨款
【裁判全文】
臺灣高等法院民事判決                98年度上更(三)字第40號
上  訴  人  金車股份有限公司
法定代理人  甲○○
訴訟代理人  陳俊宏律師
被  上訴人  奧圖象企業有限公司
法定代理人  乙○○原名信惠霖.
訴訟代理人  蔡岳龍律師
上列當事人間請求給付貨款事件，上訴人對於中華民國90年5月8
日臺灣桃園地方法院90年度訴字第2448號第一審判決提起上訴，
經最高法院第3次發回更審，本院於99年6月8日言詞辯論終結，
判決如下：
    主    文
原判決除確定部分外廢棄。
上開廢棄部分，被上訴人第一審之訴及假執行之聲請均駁回。
第一、二審及發回前第三審訴訟費用（除確定部分外），由被上
訴人負擔。
    事    實    及    理    由
一、程序部分：
  (一)按當事人不得提出新攻擊或防禦方法，但對於在第一審已提
    出之攻擊或防禦方法為補充者，或是不許其提出顯失公平者
    ，不在此限，民事訴訟法第447條第1項第3、6款分別定有明
    文。查上訴人於民國（下同）98年10月1日準備(三)狀辯稱被
    上訴人給付商品有瑕疵，應修補或另行交付無瑕疵之物，並
    與受領價金同時為之（見本院卷第44、45頁）。被上訴人反
    對上訴人主張新防禦方法；惟上訴人於原審即抗辯被上訴人
    所交付機器具有瑕疵（見原審卷第41至44頁），其於本院辯
    稱被上訴人應修補瑕疵或另行交付無瑕疵之物，始可請求買
    賣價金尾款，核屬補充原審防禦方法，如不許其提出將顯失
    公平，自應准許提出上述防禦方法，先予說明。
  (二)被上訴人法定代理人於94年9月30日變更為信惠霖並承受訴
    訟，嗣信惠霖更名乙○○（見本院卷第71、181至183頁），
    上訴人亦對此不爭執（見本院99年6月8日言詞辯論筆錄），
    亦應准許。
二、被上訴人主張：86年3月6日，上訴人為操控原有生產機器，
    遂向其購買「同步計數累積輸送裝置機械」1台（下稱併聯
    同步計數裝置），含稅價格為57萬7500元。同日且購買展示
    盒包裝機2台（以下分別稱Ａ台、Ｂ台），含稅總價880萬元
    。被上訴人先後於86年5月3日、同年9月4日交付機具，但上
    訴人僅支付721萬3250元，尚欠付Ａ、Ｂ台價金176萬元、併
    聯同步計數裝置價金40萬4250元，合計欠付尾款216萬4250
    元，經催告未果。爰請求買賣價金尾款216萬4250元本息等
    語〔於原審聲明：上訴人應給付被上訴人216萬4250元，及
    自原法院88年度訴字第934號起訴狀繕本送達日（即88年8月
    24日）起至清償日止，按年息百分之五計算之利息。原審判
    命上訴人應給付被上訴人216萬4250元，及自88年8月24日起
    至清償日止，按年息百分之五計算之利息。上訴人提起上訴
    ，嗣92年10月21日本院92年度上字第622號判決，廢棄被上
    訴人請求超過90年12月29日（即本件起訴狀繕本送達翌日）
    起算利息部分之判決，駁回被上訴人在原審該部分請求。被
    上訴人就廢棄改判部分並未提起第三審上訴〕。並答辯聲明
    ：上訴駁回。
三、上訴人則以：Ａ、Ｂ台所約定操作速度均為每分鐘50盒，但
    是Ａ台並未達到約定速率，Ｂ台則短少PLC解碼器，迄今無
    法操作，併聯同步計數裝置亦無法與原有機台連線使用，顯
    有瑕疵。被上訴人既於86年交付機器，其於90年始請求價金
    ，顯逾2年時效；上訴人並得主張減少價金，以不完全給付
    損害賠償（履行利益）抵銷價金尾款。再其次，被上訴人亦
    應交付無瑕疵之物、修補瑕疵、賠償不完全給付之損害，並
    應與價金為對待給付等語，資為抗辯。並上訴聲明：(一)原判
    決除確定部分外廢棄。(二)上開廢棄部分，被上訴人第一審之
    訴及假執行之聲請均駁回。
四、兩造不爭執事實：
  (一)86年3月6日，上訴人向被上訴人購買併聯同步計數裝置1台
    ，含稅價格為57萬7500元（不含稅價格為55萬元）。同日，
    上訴人並向被上訴人購買Ａ台、Ｂ台，含稅總價880萬元。
    2份契約合計為937萬7500元。被上訴人於86年5月3日交付併
    聯同步計數裝置，同年9月4日再交付Ａ、Ｂ台予上訴人。上
    訴人已支付721萬3250元，尚有尾款216萬4250元未付。〔見
    原審卷9至20頁、本院卷第101頁背面、本院96年上更(二)字第
    203號案卷（下稱更二審卷）第44頁正反面筆錄〕
  (二)合約所定Ａ、Ｂ台操作速度均為每分鐘50盒，Ａ台、Ｂ台均
    由下列三個部分所組成，此三部分必須互相搭配連線使用：
    (1)「ALIGNMENT AND COUNTER DEVICE產品整列計數裝置」
       （即機具內部之「同步計數累積輸送裝置」）；此部分
       為被上訴人製造。
    (2)「DISPLAY BOX（CARTONER）MACHINE製盒機（型號TBF40
      ）」此部分為義大利CARIBA公司製造。
    (3)「CLOSING DEVICE展示盒封蓋裝置（型號RCV50）」此部
      分為義大利CARIBA公司製作。
    〔見本院卷第101頁背面、本院96年上更(二)字第203號案卷（
    下稱更二審卷）第44頁正面筆錄〕
  (三)併聯同步計數裝置則係連接前段機具（指上訴人原有生產機
    具），使生產線達到每分鐘50盒之生產效率（本院卷第101
    頁正面、40頁正面筆錄，更二審卷第44頁背面筆錄）
  (四)上訴人前主張Ａ、Ｂ台、併聯同步計數裝置有瑕疵，提起原
    法院88年度重訴字第182號訴訟（下稱前案），請求被上訴
    人返還已付價金721萬3250元本息、賠償不完全給付981萬24
    47元本息。經前案一審判決駁回上訴人請求確定。（見原審
    卷第93至107頁）
五、本件爭點為：(一)被上訴人價金請求權是否罹於時效？上訴人
    請求減少價金是否已逾法定期間？(二)Ａ、Ｂ台與併聯同步計
    數裝置有無瑕疵？(三)如上開機具有瑕疵，上訴人得否主張不
    完全給付損害賠償（履行利益之損失）而為抵銷？(四)如機具
    有瑕疵，上訴人可否請求另行交付無瑕疵之物，或請求修補
    、賠償不完全給付之損害，而為同時履行抗辯？茲就兩造論
    點分述如下。
六、關於被上訴人價金請求權是否罹於時效、上訴人減少價金是
    否已逾法定期間方面：
    被上訴人主張Ａ、Ｂ台與併聯同步計數裝置並非一般大量製
    造商品，故買賣價金請求權尚未罹於15年時效，上訴人未於
    收受後標的物後6個月內主張減少價金，嗣後不得再就此主
    張等語。上訴人辯稱買賣價金請求權適用民法第127條第8款
    之2年時效；由於標的物有瑕疵，得以尾款216萬4250元為減
    少價金數額云云。經查：
  (一)按「左列各款請求權，因二年間不行使而消滅：八、商人、
    製造人、手工業人所供給之商品及產物之代價」，民法第
    127條第8款定有明文。上開條款係指商人就其所供給之商品
    及製造人、手工業人就其所供給之產物之代價而言，蓋此項
    代價債權多發生於日常頻繁之交易，故賦與較短之時效期間
    以促從速確定，若以商品或產物為標的之債，其債權人既不
    必為商人、製造人或手工業人，即因此所生之請求權與一般
    之請求權無異，自應適用一般之長期時效規定，而不包括於
    本款所定短期時效之內（最高法院39年台上字第1155號判例
    意旨參照）。所謂商人所供給之商品代價，係指商人所供給
    其所從事營業項目之商品代價而言。若商人所出售者係其生
    財器具，則無該條款之適用，而應適用同法第125條規定之
    15年時效（最高法院80年度台上字第236號判決意旨參照）
  (二)查併聯同步計數裝置與Ａ、Ｂ台價格分別高達57萬7500元、
    880萬元，並非日常交易頻繁出現之大量性、消費性商品。
    況且，契約圖面已標示機具規格、尺才（見原審卷15、16、
    20頁）；Ａ、Ｂ台買賣契約載明「系統操作速度：50盒/分
    鐘」（見原審卷第11頁），同步計數累積輸送裝置契約第(二)
    條第5款亦約定：「…機器圖面、報價單所列為合約之一部
    及驗收之條件。」，報價單亦載明：「壹台同步計數累積輸
    送裝置：與前段包裝機連線並自動將產品計數送至裝盒機。
    …速度：配合貴公司前段機器」（見原審卷第17、19頁），
    足見其係特定用途之生產機具，供製造錠劑口香糖所用（見
    本院卷40頁正面筆錄），其為上訴人生財器具甚明，依前揭
    規定，買賣價金請求權應適用15年消滅時效。上訴人認民法
    第127條應採文義解釋，故買賣價金請求權均適用2年時效云
    云，即無可取。
  (三)再按「買賣因物有瑕疵，而出賣人依前五條之規定，應負擔
    保之責者，買受人得解除其契約或請求減少其價金。但依情
    形，解除契約顯失公平者，買受人僅得請求減少價金」、「
    買受人因物有瑕疵，而得解除契約或請求減少價金者，其解
    除權或請求權，於物之交付後六個月間，不行使而消滅」，
    民法第359條、88年4月21日修正前之民法第365條第1項亦定
    有明文。而民法第365條第1項期間係屬無時效性質之法定期
    間，買受人之減少價金請求權已否因該期間之經過而消滅，
    法院無待當事人之主張或抗辯，亦應依職權予以調查審認，
    以為判斷之依據（最高法院87年度台上字第2872號判決意旨
    參照）。兩造既不爭執被上訴人於86年5月3日交付併聯同步
    計數裝置，同年9月4日再交付Ａ、Ｂ台機具，依據修正前民
    法365條規定，縱使上開機器有瑕疵，上訴人至遲亦應於受
    領後6個月內即87年3月4日前主張減少價金。則上訴人遲至
    92年4月4日始具狀表示減少價金216萬4250元（見原審卷第
    130頁），顯逾6個月之法定期間。依上開說明，其減少價金
    權利業因期間經過而消滅，上訴人仍執前詞，即非可採。
七、Ａ、Ｂ台與併聯同步計數裝置有無瑕疵方面：
    被上訴人主張機器並無瑕疵，上訴人且向義大利CARIBA公司
    表示機具很好用。前案鑑定程序並未通知被上訴人到場，鑑
    定時已屆滿保固期，距交貨時間相隔甚久，故前案認定部分
    機器有瑕疵一節，不發生爭點效云云。上訴人辯稱機器確有
    瑕疵，業經法院多次履勘確認，自86年9月4日至87年3月5日
    ，被上訴人且先後進廠84次維修。Ａ台與併聯同步計數裝置
    無法正常運作，Ｂ台欠缺PLC解碼器等裝置致無法操作，顯
    有瑕疵等語。經查：
  (一)確定判決之既判力，固以訴訟標的經表現於主文判斷之事項
    為限，判決理由並無既判力，但法院於判決理由中，就訴訟
    標的以外當事人主張之重要爭點，本於當事人辯論之結果已
    為判斷時，其對此重要爭點所為之判斷，除有顯然違背法令
    ，或當事人已提出新訴訟資料，足以推翻原判斷之情形外，
    應解為在同一當事人就該重要爭點所提起之訴訟中，當事人
    及法院就該已經法院判斷之重要爭點之法律關係，不得任作
    相反之主張或判斷，始符民事訴訟上之誠信原則（最高法院
    96年度台上字第1782、2569號、73年度台上字第4062號判決
    要旨參照）。此與學說上所謂爭點效理論相仿，亦即當事人
    在前訴訟以重要爭點加以爭執，經法院審理及判斷，所發生
    之通用力，於不同之後訴，如以同一爭點為重要之先決問題
    加以審理時，當事人不得為與其判斷相反之主張、舉證，並
    禁止法院為與其相矛盾之判斷之效力。
  (二)前案就Ａ、Ｂ台及併聯同步計數裝置，囑託桃園縣機器商業
    同業公會鑑定結果認為：「一展示盒包裝機A台之產能每分
    鐘30盒至50盒應無問題，唯配合之同步計數累積輸送裝置（
    輸送帶）確實有問題，並非是該機之不合邏輯性，而是該機
    以現結構為準之產能應定在每分鐘12盒至13盒（1條輸送帶
    ）是謂合理之操作。如超出合理之操作範圍，其結果一定是
    故障累累，有違自動化機器之本質。由於同步計數累積輸送
    裝置無法配合展示盒包裝機，整組機器當然無法達到產量，
    至於2條輸送帶要同時運作以目前狀況是有些困難（註：此
    部分同步計數累積輸送裝置指Ａ台內部裝置，詳後述）。二
    影響產量之關鍵在於同步計數累積輸送裝置無法配合。三輸
    送帶式之結構有一定之上限運作，本機無法修復，除非變更
    設計。…五展示盒包裝機B台無法正常運作，疑似PLC之驅動
    解碼裝置被拿走。由於該器之軟體設計圖無法取得，致無法
    修復，仍需原廠供應之。六同步計數累積輸送裝置無法達到
    合約所定之目標正常運作（降低產能才能正常運作）」，有
    該公會89年5月25日（89）桃機字第098號函在卷（見原審卷
    第135頁、前案卷(一)第175頁）。依鑑定意見一、二、三，可
    知Ａ台內部「同步計數累積輸送裝置」（參見不爭執事項(二)
    之(1)）無法配合，且2條輸送帶無法同時運送，是以Ａ台欠
    缺契約所定每分鐘50盒效能。依鑑定意見六，併聯同步計數
    裝置亦無法達到合約所定「與（上訴人原有）前段機械配合
    」之速度正常運作，是上開二者均欠缺具備契約預定效用，
    而有瑕疵。此外，Ｂ台疑似PLC解碼器遭取走，致無法修復
    （見鑑定意見第五點）；惟上訴人於更審前之本院92年度上
    字第622號事件92年6月19日上訴狀表示，被上訴人交付Ｂ台
    時，確有PLC解碼器存在（見本院92年度上字第622號卷16
    頁），足見被上訴人已將PLC解碼器連同Ｂ台一併交付上訴
    人，故鑑定時雖無PLC解碼器，然非被上訴人交付Ｂ台機器
    有瑕疵。從而，應認Ａ台與併聯同步計數裝置於交付時已有
    瑕疵，Ｂ台於交付時並無瑕疵。
  (三)再者，上開機器先後經過三次勘驗：
    (1)原法院另件87年度訴字第687號給付貨款事件，曾於87年9
      月8日會同兩造，至上訴人桃園平鎮廠房勘驗：展示盒包
      裝機部分(一)RCV50號包裝機之展示合盒機件內之PLC解碼器
      在機械內未發現（原有二個，減少了一個解碼器）。(二)
      TBF40號包裝機運作速度每分鐘最大速率不及21盒（僅一
      輸送帶運作），(三)同步計數累積裝置（即本件併聯同步計
      數裝置）機械放置於RCV50號包裝機旁，目前為停機狀態
      」（見原審卷65至69頁筆錄影本）。
    (2)前案亦於88年8月31日會同兩造，前往上訴人桃園平鎮廠
      房勘驗：(一)展示盒包裝機Ａ台部分只有一套供料整列計數
      裝置可使用，並當場發生撞機情形。二套供料整列計數裝
      置依合約約定每分鐘50盒的話（一盒12包），每分鐘至少
      一條線要跑300包，而在每分鐘180包情況下，偶有發生撞
      機情形，而於254包時，即會發生撞機，現場並有紙箱裝
      撞機所掉落之錠劑。供料整列計數裝置與同步計數累積輸
      送裝置必須一起運作。(二)Ｂ台部分目前PLC解碼器短少，
      整台機器閒置未用。(三)3月6日所購之同步計數累積輸送裝
      置，目前閒置一旁。據原告（即本件上訴人）所述，乃係
      因為會撞機，故而閒置。」（見前案卷(一)第132、133頁筆
      錄，即原審卷第72、73頁）
    (3)發回更審前之本院94年度上更(一)字第54號（下稱更一審）
      94年11月23日再度會同兩造，前往上訴人桃園平鎮廠房履
      勘：「（包裝Ａ機）由TBF40製盒機、同步累積輸送裝置
      機械、粘盒機組成。因同步計數累積輸送裝置機械有問題
      無法配合TBF40製盒機及RCV50粘盒機，無法達到操作速度
      ，目前上訴人稱每分鐘一條輸送帶13盒，雖一台機械有兩
      條輸送帶，但兩條輸送帶不能同時運作，目前包裝機Ａ台
      只有一條輸送帶在運作。（包裝Ｂ機）由TBF40製盒機、
      同步累積輸送裝置機械、RCV50粘盒機組成。上訴代理人
      表示包裝Ｂ機短少解碼器，至今無法使用。被上訴人代理
      人辯稱上訴人在原審稱不知解碼器是何時遺失，如交貨時
      不能使用，為何不退回，或告知機器有瑕疵」（見更(一)見
      審卷119至121頁），
    核與前述鑑定報告相符。鑑定報告雖作成於89年5月25日，
    距被上訴人86年5月3日、同年9月4日交付機器後已經過2、3
    年；惟Ａ、Ｂ台與併聯同步計數裝置係數十萬元、數百萬元
    之生產機具，本應具有一定使用壽命，不致於在2、3年內（
    保固期僅1年）即產生嚴重耗損致無法使用。況且三次勘驗
    情形並無重大變化，而86年9月4日至87年3月5日，被上訴人
    員工先後進廠84次維修、洽公，亦有上訴人記錄表與衛室日
    誌可證（見本院卷130至132頁、前案外放證物二即本院卷
    187、188頁、前案卷(一)35至111頁），如非機器確有瑕疵，
    被上訴人何以多次前去維修、洽談，迄勘驗時仍未能達到契
    約所定效能？應認鑑定結果即為Ａ、Ｂ台、併聯同步計數裝
    置交付時情形，亦不受被上訴人未於鑑定時到場而發生變化
    。是上訴人辯稱Ａ台、併聯同步計數裝置於交付時即有瑕疵
    一節，確係真正。
  (四)前案判決固依鑑定報告而認定Ａ台、Ｂ台於交付時並無瑕疵
    ，僅併聯同步計數裝置欠缺契約所定效用（見判決第18、19
    頁，即原審卷第102頁正反面）。惟兩造一致表示Ａ、Ｂ台
    內部均有同步計數累積輸送裝置，上訴人所採購併聯同步計
    數裝置係與原有生產機器連接使用（不爭執事項(二)之(1)、(三)
    ），況且原法院囑託鑑定項目第一點係針對Ａ台提問，第六
    點始就併聯同步計數裝置提問（見前案卷(一)第169、170頁，
    即本院卷第189、190頁），而鑑定意見第一、六點分別表示
    Ａ台、併聯同步計數裝置無法達到契約功能。堪應認鑑定意
    見第一點所指同步計數累積輸送裝置，實係Ａ台內部組件，
    並非併聯同步計數裝置。從而，前案判決誤認鑑定意見第一
    點所指「同步計數累積輸送裝置（輸送帶）」係本件併聯同
    步計數裝置，遂判定Ａ台並無瑕疵（見前案卷第18頁，即原
    審卷第102頁正面），顯係誤認。故前就Ａ台有無瑕疵之認
    定，於本件不發生爭點效之拘束力，本院得依上開新資料而
    認定Ａ台有瑕疵。
  (五)被上訴人固謂上訴人法定代理人王公明與訴外人聯磐公司法
    定代理人李志強對話時，承認最前端機器操作速度為每分鐘
    231包（見原審卷30頁、本院卷107頁；231包（1盒為12包，
    相當於19.25盒），顯見Ａ、Ｂ台不可能以每分鐘50盒速度
    運轉云云。惟上訴人否認此情，被上訴人亦未證明Ａ、Ｂ台
    前段機器速率欠佳，即有不足；再者，契約既約定Ａ、Ｂ台
    每分鐘速率為50盒，被上訴人理應提供符合此一效率之機器
    ，至於上訴人其他機器產能如何，尚與系爭契約無涉。何況
    ，依本段理由第(二)小段論述，Ａ台僅有一條輸送帶正常運作
    ，效率為每分鐘12至13盒，顯低於被上訴人所稱前段機器
    19.25盒之速率，故被上訴人主張尚非可取。被上訴人又謂
    上訴人向義大利CARIBA公司表示機具很好用云云，並提出
    CARIBA公司信函與譯本為證（見本院卷第69、70頁）；亦為
    上訴人所否認，被上訴人復未提供資料證明信函內容與實情
    相符，本院無從為有利於被上訴人認定。前案卷內固有機器
    運作錄影帶；惟前案囑託鑑定既認定Ａ台、併聯同步計數裝
    置有瑕疵，尚無從僅因片斷錄影內容即推論機具合於契約品
    質。
八、上述機器有瑕疵，被上訴人所主張不完全給付損害賠償（履
    行利益之損失）抵銷方面：
    被上訴人主張上訴人應證明所損失履行利益，且上訴人客戶
    下單數量統計表亦屬穩定，無從判定上訴人受有履行利益之
    損害並為抵銷云云。上訴人辯稱因為Ａ台、併聯同步計數裝
    置欠缺原有效能，致其產量、盈餘受損，得依民事訴訟法第
    222條酌定履行利益之損失，並以尾款216萬4250元估定其數
    額，據以抵銷被上訴人所請求尾款；抵銷抗辯優先於同時履
    行抗辯而行使等語。經查：
  (一)再按「因可歸責於債務人之事由，致為不完全給付者，債權
    人得依關於給付遲延或給付不能之規定行使其權利。因不完
    全給付而生前項以外之損害者，債權人並得請求賠償」、「
    二人互負債務，而其給付種類相同，並均屆清償期者，各得
    以其債務，與他方之債務，互為抵銷。但依債之性質不能抵
    銷或依當事人之特約不得抵銷者，不在此限」，民法第227
    條第1、2項、第334條第1項定有明文。「當事人已證明受有
    損害而不能證明其數額或證明顯有重大困難者，法院應審酌
    一切情況，依所得心證定其數額」，民事訴訟法第222條第2
    項亦定有明文。上開條文含有證明責任規範存在價值，損害
    額證明極度困難時，法院基於全辯論意旨及調查證據結果，
    仍不能獲得損害賠償額確信時，俾使權利容易實現，減輕損
    害額證明之舉證責任（最高法院93年度台上字第2213號判決
    意旨參照）。
  (二)由於Ａ台無法達到每分鐘50盒之生產速度，併聯同步計數裝
    置亦無法正常運作，已如前述。上開瑕疵於交付前即存在，
    顯係可歸責於被上訴人之事由所致，則上訴人一方面可請求
    修補瑕疵，另一方面亦得依民法第227條第2項請求瑕疵所造
    成履行利益之損失。茲Ａ台產能減為每分鐘12至13盒，且2
    條輸送帶無法同時運作，併聯同步計數裝置亦無法達到合約
    標準；參酌前開機器於86年5月3日、同年9月4日交付時即存
    在瑕疵，迄本院更一審94年11月23日履勘時仍未修復，堪認
    自86年迄94年均造成上訴人損失原有計畫之履行利益，又上
    訴人自86年9月至89年2月每月口香糖產量，介於23500箱至
    6500箱（每箱為24盒），其中錠劑口香每月產量介於2301至
    8000箱，有統計表可稽（見本院卷129頁），其雖難以證明
    因機具瑕疵所減損產量與利益，但所失利益應逾216萬4250
    元尾款。惟上訴人主張以此一數額酌定履行利益之損失，依
    上開規定，應予准許，爰酌定其履行利益損害與尾款216萬
    4250元同額。因上訴人據以抵銷同額之被上訴人價金債權（
    見本院卷174頁、99年6月8日言詞辯論筆錄第2頁），故被上
    訴人價金債權已無剩餘。
  (三)末按，上訴人前案雖就系爭機器瑕疵，依不完全給付請求損
    害賠償，嗣經判決駁回確定（見前案判決第21至22頁，即原
    審卷103至104頁），惟前案判決就此論述「(一)…是原告（指
    本件上訴人）主張其因上開瑕疵情事而增僱正工操作機台云
    云，應認不能證明而不可採，原告縱因此而支出薪資等費用
    ，亦不能認是因被告（指本件被上訴人）交付有上開瑕疵之
    機器所致之損害。(二)…是原告縱曾以手工包裝，亦未必是因
    被告機器之瑕疵所造成，準此，原告請求被告賠償其聘僱臨
    時工所支出費用部分，亦非可採，不能准許。(三)…至原告雖
    主張因被告機器之瑕疵，造成其展示盒異常耗損乙節，…原
    告復未舉證證明，其主張自難採信，是原告請求賠償異常耗
    損而支出之展示盒購買費用部分，亦不能准許。」（見前案
    判決第21至22頁，即原審卷第103頁背面至104頁背面）。是
    上訴人於前案係請求賠償工時薪資、加班費、津貼及耗損展
    示盒費用等項目，而非主張不完全給付損害賠償之履行利益
    內容。況上訴人係由於未證明損害數額致遭前案判決駁回，
    其於本件主張依民事訴訟法第222條酌定履行利益損害數額
    ，並未違反前案判決之既判力，自得據以抵銷。
九、綜上所述，被上訴人依據買賣價金請求權，請求上訴人給付
    Ａ、Ｂ台與併聯同步計數裝置價金尾款216萬4250元：Ｂ台
    固無瑕疵，惟Ａ台、併聯同步計數裝置均有瑕疵，致影響上
    訴人產能，故上訴人得以不完全給付損害賠償（履行利益之
    損失）216萬4250元抵銷之。從而，被上訴人基於買賣價金
    請求權，請求上訴人給付216萬4250元及自起訴狀繕本送達
    翌日（即90年12月29日）起至清償日止，按年息百分之五計
    算之利息，因遭上訴人全數抵銷，故其請求為無理由，不應
    准許，其假執行之聲請亦失所附麗，應併予駁回。原審判命
    上訴人此部分給付並為假執行之宣告，自有未洽。上訴意旨
    指摘原判決此部分不當，求予廢棄改判，為有理由。應由本
    院予以廢棄改判。
十、本件為判決基礎之事證已明，上訴人既抵銷被上訴人全數請
    求，其所為修補機器、交付無瑕疵之物、不完全給付損害賠
    償（履行利益）之同時履行抗辯均無再為探究必要。兩造其
    餘主張、陳述及所提證據，經審酌後，認均與本件結論無礙
    ，不再一一論列，併予敘明。
十一、據上論結，本件上訴為有理由，爰判決如主文。
中    華    民    國    99    年    6     月    29    日
                    民事第十七庭
                        審判長法  官  藍文祥
                              法  官  陳麗芬
                              法  官  吳燁山
正本係照原本作成。
如不服本判決，應於收受送達後20日內向本院提出上訴書狀，其
未表明上訴理由者，應於提出上訴後20日內向本院補提理由書狀
（均須按他造當事人之人數附繕本）上訴時應提出委任律師或具
有律師資格之人之委任狀；委任有律師資格者，另應附具律師資
格證書及釋明委任人與受任人有民事訴訟法第466條之1第1項但
書或第2項（詳附註）所定關係之釋明文書影本，如委任律師提
起上訴者，應一併繳納上訴審裁判費。
中    華    民    國    99    年    6     月    30    日
                              書記官  于  誠
附註：
民事訴訟法第466條之1（第1項、第2項）：
對於第二審判決上訴，上訴人應委任律師為訴訟代理人。但上訴
人或其他法定代理人具有律師資格者，不在此限。
上訴人之配偶、三親等內之血親、二親等內之姻親，或上訴人為
法人、中央或地方機關時，其所屬專任人員具有律師資格並經法
院認為適當者，亦得為第三審訴訟代理人。

司法院資訊處製作；財團法人民間司法改革基金會備份。
